【裁判字號】    98,訴,2717
【裁判日期】    990120
【裁判案由】    給付借款
【裁判全文】
臺灣臺中地方法院民事判決              98年度訴字第2717號
原      告  甲○○
訴訟代理人  徐正安律師
被      告  乙○○
上列當事人間給付借款事件，本院於民國98年12月28日言詞辯論
終結，判決如下：
    主    文
原告之訴及其假執行之聲請均駁回。
訴訟費用由原告負擔。
    事實及理由
一、原告起訴主張略以：
（一）被告前於民國（下同）96年11月29日、97年1月14日、同
      年5月23日及8月8日，分別向原告借款新臺幣（下同）50
      萬元、47萬元、10萬元及40萬元，共計147萬元，除其中
      97年5月23日有7萬元係提領現金交付被告外，餘140萬元
      均係由原告匯入被告所有之華南銀行大眾分行、帳號為
      0000000000 00之帳戶。另被告與原告於97年9月相約赴大
      陸旅遊，嗣參加由雄獅旅行社於97年9月23日出團之大陸
      旅遊團，被告並要求原告先代渠墊付團費，原告遂於97年
      9月2日以花旗銀行之信用卡刷卡支付訂金2萬元（兩造各
      為1萬元訂金），之後，原告於97年9月22日又分別以花旗
      銀行及大眾銀行各刷卡支付49,800元及5萬元（共99,800
      元，兩造各49,900元）。以上被告共積欠原告1,529,900
      元，事後雖經原告多次向被告請求償付上開借款，惟被告
      均藉詞推諉，迄今仍分毫未付，是渠拒絕給付之意甚明等
      語。綜上所述，爰依消費借貸契約之法律關係提起本件訴
      訟。並聲明，求為判決：被告應給付原告1,529,900元，
      及自起訴狀繕本送達翌日起至清償日止，按週年利率5%計
      算之利息。並陳明願供擔保，請准宣告假執行。
（二）對被告答辯之補充陳述：
    1.原告從無同意贈與被告金錢：
     (1)從金額論，原告所交付與被告之金額有1,529,900元，此
       筆款項並非少數，按一般薪水階層每月3萬元計，不吃不
       喝要近51個月才有如此金額，原告家境並非富裕，無法
       無償贈與被告如此金額。
     (2)從現實論，原告因被告之借貸要求，除向自己親人借貸
       轉給被告外，自己另又向銀行辦理借貸，以供被告之要
       求。若原告有心贈予，亦是以自己現有金錢交付即可，
       豈有向他人或銀行借貸讓自己負債再為贈與他人之理？
     (3)從被告發與原告之簡訊內容觀之，顯然被告不斷向原告
       借貸，而因原告一直借貸，才有被告多次發簡訊感謝言
       詞。又兩造未簽立書面之原因，是一個住臺中、一個住
       臺北，被告都是以電話向原告借貸，所以原告都是以匯
       款或轉帳方式交付金錢。
    2.被告所提出之信件確為原告所寫，該信函中所提之「照顧
      」並不能表示原告有贈與被告金錢之意。被告應舉證證明
      「照顧」即是贈與金錢。而若非被告告知，原告如何知道
      被告之華南帳戶？
    3.若認兩造非借貸關係，則原告追加不當得利返還請求權，
      請求擇一為勝訴判決。
二、被告答辯略以：
（一）被告與原告原本是同性的戀人，原告因知道被告有負債，
      而主動表示要照顧被告，向被告詢問帳號，並匯錢給被告
      ，讓被告拿去還錢，被告從來沒有向原告借錢。
（二）原告匯款給被告的時間點是分開的，如果是借貸關係，怎
      麼可能前債未清又繼續借錢給被告，況且原告是一位小心
      謹慎的人，如果有提款的單據都會留在身上，原告既然這
      麼小心，而且金額這麼大，如果是借貸關係，怎麼可能連
      一張單據都沒有讓被告寫？
（三）原告臺北、臺中兩地都有居住，原告匯錢給被告時是與被
      告住在臺中，之後雖然沒有繼續住在一起，但兩造於汽車
      旅館還是有再見面，所以並沒有無法簽立書面借據之原因
      ，因為原告是要贈與被告的，才沒有寫借據等語。並聲明
      ：求為判決駁回原告之訴。並陳明願供擔保，請准宣告免
      假執行。
三、兩造經本院整理不爭執事項並簡化爭點，結果如下：
（一）兩造不爭執之事項：原告曾經有交付被告1,529,900元與
      被告收受。
（二）兩造爭執事項：兩造上開金錢交付行為究屬借貸或贈與？
四、法院之判斷：
（一）按當事人主張有利於己之事實者，就其事實有舉證之責任
      ，民事訴訟法第277條前段定有明文。民事訴訟如係由原
      告主張權利者，應先由原告負舉證之責，若原告先不能舉
      證，以證實自己主張之事實為真實，則被告就其抗辯事實
      即令不能舉證，或其所舉證據尚有疵累，亦應駁回原告之
      請求（參最高法院17年上字第917號判例意旨）。原告依
      消費借貸契約及不當得利之法律關係而為請求，均據被告
      否認，原告即應先就其主張負舉證之責。
（二）按消費借貸須當事人互相表示意思一致，始能成立。是金
      錢借貸關係，當事人應證明其發生所須具備之特別要件即
      金錢之交付與借貸意思表示相互一致。原告就此固提出匯
      款單、雄獅旅行社訂團記錄單、刷卡記錄單、信用卡繳款
      通知單、個人約定貸款契約書等為證，被告亦不爭執曾受
      領該等金額之款項，惟辯稱兩造間並非借貸關係，而係贈
      與等語。而查，交付金錢之原因多端，自難僅謂一有金錢
      之交付，即得推論授受金錢之雙方屬消費借貸關係。再依
      原告所提出之兩造簡訊內容觀之，被告發與原告之簡訊內
      容，均係感謝言詞，並未有向原告借貸之文字或意思顯示
      於其中，甚且97年5月21日之簡訊內容更稱，「你已幫我
      很多！謝謝你！我先跟他借好了！...」，足見被告對原
      告之資助行為確係甚為感激，惟其亦恐此等資助行為造成
      原告之困擾，乃表明願向訴外人另行借款等語，則兩造之
      金錢交付行為如確係一般借貸行為，兩造前既已有多次借
      款，被告於急需用錢之際，實無拒絕原告再次借貸之善意
      之必要。又依被告所提出原告書寫與被告之書信記載內容
      ，原告所言均係照顧被告之言詞，亦無隻字片語論及兩造
      間金錢往來為借貸乙節，且觀之原告三筆大額匯款之匯款
      單（分別為96年11月29日50萬元、97年1月14日47萬元及
      97 年8月8日40萬元），其匯款地點均為位於臺中地區之
      銀行，而依被告所述兩造曾同住於臺中地區，則以其長達
      近一年間之大額匯款，何以原告均未要求被告書立借據以
      為憑證，且於未獲清償之情形下，仍一借再借，亦有疑義
      。且依社會通常一般借貸間，貸與人如自身已無資力，當
      無再對外借款以為借款供借用人所用之事理，然由原告提
      出之個人約定貸款契約書亦可知，其於自己已無現有資金
      ，仍對外舉債以憑交付被告，則被告辯稱兩造間就該等金
      錢往來係原告照顧被告之用，並非借貸關係，實非無據。
      此外，原告復無法提出其他積極確切證據，足以證明兩造
      間確有借貸關係，或兩造就系爭款項確有金錢借貸之合意
      存在，自難僅憑原告有前揭匯款之行逕，即認定兩造確存
      有消費借貸之法律關係存在。
（三）按主張不當得利請求權存在之當事人，對於不當得利請求
      權之成立要件應負舉證責任，即應證明他方係無法律上之
      原因而受利益，致其受有損害。如受利益人係因給付而得
      利時，所謂無法律上之原因，係指給付欠缺給付之目的，
      故主張該項不當得利請求權存在之當事人，自應舉證證明
      該給付欠缺給付之目的。經查：原告主張被告受領系爭款
      項，受有利益且屬無法律上原因一節，既為被告所否認，
      依上說明，原告自應就被告受有不當得利之事實負舉證責
      任，然原告僅謂如法院認為其依消費借貸之法律關係所為
      主張未能准許者，則另依民法第179條不當得利之規定而
      為請求等語，卻未就被告受領系爭匯款，屬無法律上原因
      之成立要件舉證以實其說，仍應認原告之主張為不可採，
      更不能因此即責由被告應就其受領系爭匯款，係屬有法律
      上之原因負舉證責任，要屬當然。本件原告就其主張不當
      得利之事實，既未盡舉證之責，則其依不當得利之法律關
      係，請求被告返還系爭款項，即屬無據，不應准許。
（四）綜上所述，原告依消費借貸契約及不當得利之法律關係而
      為請求，均未能舉證以實其說，從而，原告請求被告給付
      如其聲明所示之金額及法定遲延利息，均非有據，應予駁
      回。又原告之訴既經駁回，則其假執行之聲請，失所附麗
      ，應併予駁回。
五、本件判決之基礎已臻明確，兩造其餘之攻擊防禦方法及舉證
    ，核與判決無影響，毋庸一一論列，併此敘明。
據上論結，本件原告之訴為無理由，依民事訴訟法第78條，判決
如主文。
中    華    民    國    99    年    1     月    20   日
                民事第四庭      法  官  王鏗普
以上正本係照原本作成。
如對本判決上訴，須於判決送達後20日內向本院提出上訴狀。
中    華    民    國    99    年    1     月    20   日
                                書記官

司法院資訊處製作；財團法人民間司法改革基金會備份。
